臺灣桃園地方法院刑事判決　　　　　　　　　　　　　九十三年度訴字第四八七號
　　公　訴　人　臺灣桃園地方法院檢察署檢察官
　　被　　　告　丑○○
　　　　　　　　甲○○
　　　　　　　　丁○○
　　　　　　　　戊○○
　　　　　　　　辛○○
右列被告因妨害自由等案件，經檢察官提起公訴（九十二年度偵字第九五六九號），
本院判決如左：
    主  文
丑○○、甲○○、丁○○、戊○○、辛○○共同以非法方法，剝奪人之行動自由，丑
○○處有期徒刑陸月，甲○○處有期徒刑肆月，丁○○處有期徒刑肆月，戊○○處有
期徒刑肆月，辛○○處有期徒刑肆月，如易科罰金，均以參佰元折算壹日。
    事  實
一、丑○○因子○○積欠其四十萬元多年，迭經催討未果，乃於民國（下同）九十二
    年五月二十四日十四時許，邀集戊○○、甲○○、辛○○、丁○○等人，由辛○○駕駛向不知情友人借得車號三Ｐ－一一０八號旅行車（廂型車），搭載渠等人
    至桃園縣觀音鄉桃園水利會十六號漁池（下稱桃園水利會十六號漁池）旁，向子
    ○○催討債務未果，雙方旋續至桃園縣政府警察局大園分局觀音分駐所（下稱觀
    音分駐所）繼續談判，仍未達協議。復於同日十七時（起訴書誤載為同日十五時
    ）許，返回桃園水利會十六號漁池旁，再行談判還款事宜至同日十八時許，因子
    ○○仍無法提出具體還款方式，致丑○○心生不滿，竟與戊○○、甲○○、辛○○、丁○○共同基於傷害、剝奪他人行動自由之犯意聯絡，丑○○等人遂出言恫
    嚇子○○：今日一定要還錢，不然要將你載往桃園市虎頭山毆打，要讓你好看等
    語，致使子○○心生畏懼，致生危害於安全，惟仍其表示無法一次還清，丑○○
    等人聞之，認子○○根本無意還款，乃共同徒手毆打子○○倒地，隨後渠等人將
    子○○強押上車，由丑○○、丁○○分坐於車後座子○○兩旁看管，將之載往桃
    園縣中壢後火車站附近找其子謝昌星代為處理債務，而剝奪子○○之行動自由。
    惟至中壢後火車站附近時，未遇丑○○之子，丑○○等人即持續以徒手毆打子○○之強暴手段，要求子○○還款。子○○因恐再遭毆打，遂表示其另一子癸○○
    在桃園縣中正路九三九號「力霸仲介房屋」（下稱力霸房屋）上班，可代為償還
    欠款，丑○○等人遂將之載往上址，找尋癸○○，途中並持續恫嚇子○○：要其
    子將錢準備好，否則要將其載往虎頭山毆打，不讓其回家等語，使子○○心生畏
    懼，致生危害於安全，並使其受有頭部挫傷併輕微腦震盪、右側胸部挫傷、右眼
    結膜擦傷等傷害。嗣至上址，丑○○等人押子○○到力霸房屋內撥打電話，要癸○○前往處理債務事宜。癸○○發覺其父子○○遭人限制行動自由，報警處理。
    經警於同日二十時許，前來處理，子○○始獲釋放。
二、案經子○○訴由桃園縣政府警察局桃園分局報告台灣桃園地方法院檢察署檢察官
    偵查起訴。
    理  由
一、訊據被告丑○○、戊○○、甲○○、辛○○、丁○○等人固坦承有於右揭時間因
    債務糾紛而與被害人談判，並將被害人帶往車上共同前去中壢、桃園等地之事實
    ，惟均矢口否認涉有傷害及妨害自由之犯行，皆辯稱：子○○是自願與渠等解決
    債務問題，渠等並未毆打子○○，亦無強押其上車云云。惟查：
（一）右揭被告丑○○等人與告訴人子○○先前往桃園縣政府警察局大園分局觀音分
      駐所談判，惟因談判未成。復於九十二年五月二十四日十七時許，返回在桃園
      水利會十六號漁池旁，賡續談判債務清償事宜，未果，被告丑○○等人即聯手
      毆打告訴人子○○後，將之強押上車之事實，業據告訴人子○○於警詢及偵查
      中指訴綦詳，核與目擊證人壬○○於本院審理時證稱：「（九十二年五月二十
      四日你第一次看到子○○的地點在何處？）魚池。」、「（是否記得當時時間
      ？）下午兩、三點，當時是我第一次看到他的時候。」、「（你跟庚○○陪子
      ○○到魚池工寮去的時候，看到對方幾個人？）五、六人。」、「（在庭被告
      （丑○○甲○○、丁○○、戊○○、辛○○）是否當時你看到的？（當庭指認
      ）對。」、「（後來你們陪子○○到觀音分駐所去，到達觀音分駐所的時間？
      ）下午三、四點左右。」、「（‧‧‧你們先回到魚池，他們再過來，是指下
      午五、六點左右？）是。」、「（五、六點子○○與對方再回到魚池時，對方
      的人數與你第一次看到的人數一樣？）是。」、「（對方與子○○回到魚池之
      後是否立刻發生爭執？）從派出所回來之後，在魚池又講了一個小時，因為子
      ○○還不出錢來，雙方才發生爭執。」、「（第二次子○○與對方在談的時候
      ，你是否全程在場？）我沒有離開，直到他們帶走子○○之後我才離開。」、
      「（第二次子○○與對方談判時，對方要求子○○還錢時，對方的態度如何？
      ）很兇。」、「（如何兇？）不方便說，但是內容子○○最清楚，他都有聽到
      。」、「（子○○描述遭受恐嚇過程是否屬實？）《提示九十二年五月二十四
      日偵卷第三十三頁子○○警訊筆錄並告以要旨》是，對方說如果他不還錢不讓
      他離開。」等情（見本院第一四二頁至第一四七頁），另一目擊證人庚○○於
      偵查中證稱：「（子○○是自願上他們（被告）的車還是被強押走的？）是被
      強押走的，好幾個人硬拉硬推他上車。」等語相符（見偵卷第六十六頁）。互
      核證人壬○○、庚○○證述主要情節相符，且二位證人與被告丑○○等五人均
      無仇隙，當無甘冒偽證重責，構詞誣陷被告等人必要，故渠二人證詞，應堪採
      信。
（二）告訴人子○○遭被告丑○○等五人毆打後受有頭部挫傷併輕微腦震盪、右側胸
      部挫傷、右眼結膜擦傷等傷害一節，除據其指訴在卷外，並經證人即前往現場
      處理之員警林信安於本院審理時證稱：「（你剛剛說被害人下車時很害怕，向
      你表示他遭毆打、限制行動自由，他有無說如何被打？）被害人當時有指出誰
      打他，而且是在魚池被打完之後才被拉上車，‧‧‧。」、「（子○○有無說
      他是被什麼東西打傷？）他說是被用手打傷的，因為他沒有說被告有用什麼工
      具打他。」等語（見本院卷第一三三頁、第一三五頁）；證人即製作筆錄員警
      林龍輝於偵查中證稱：九十二年五月二十四日接獲被害人子○○兒子癸○○報
      案，就請警網過去處理，將被告及被害人帶回派出所，因為被害人說他有被打
      ，其身上有紅腫，我看也有紅腫，就請他先去醫院驗傷，拿診斷證明書等語（
      見偵卷第八十八頁）、於本院審理時證稱：「（你在派出所看到被害人子○○
      時，他是否有受傷？）頭、額頭均有紅腫，他並當場表示他有腦震盪，所以我
      就請他去醫院就醫。」等語明確在卷（見本院卷第八十一頁）。此外，並有載
      有告訴人受有上述傷害之聖保祿醫院診斷證明書存卷足佐（見偵卷第三十五頁
      ）。復稽之，告訴人子○○於上述時、地，遭被告丑○○等五人押走後，均在
      被告丑○○等五人控制的實力支配下等情。並酌以證人乙○○○○的證述：他
      到達現場的時候，可以明顯看到被害人身上有傷等語，證人丙○○○○證述：
      當時在製作被害人筆錄時，明顯可以看到被害人身上有傷，要求被害人先行驗
      傷等語。復觀之診斷證明書之記載，告訴人經過診療，確實受有瘀傷、挫傷的
      傷痕，而這段期間告訴人均在被告丑○○等五人控制的實力支配範圍之下，則
      告訴人所受上述傷害，確為被告等人所為，可堪認定。被告丑○○等五人辯稱
      ：並未毆打子○○云云，顯係情虛飾卸之詞，委無足採。
（三）另被告丑○○、甲○○、丁○○、戊○○、辛○○復辯稱：是子○○自願與其
      上車找尋其兒子清償債務，並未妨害其行動自由云云。但查：告訴人子○○積
      欠債務被告丑○○債務多年，如果告訴人有還錢的誠意的話，不會拖這麼久，
      更何況案發當天，告訴人從當日下午三點開始與被告丑○○等人協調償還債務
      直到同日下午六時許離開前揭魚池時，尚未達成協議，且於甫遭被告丑○○等
      人毆打之際，衡情告訴人豈有自願與被告丑○○等五人離去之理？復觀之，目
      擊證人壬○○於本院證稱：被告丑○○等五人要求子○○還錢時，態度很兇等
      語，益見告訴人當時並非出於自願與被告丑○○等五人找尋其子清償債務。另
      徵之告訴人自當日十八時到二十時止，與被告丑○○等五人在一起長達約兩個
      小時，如告訴人是出於自願隨渠等人上車，清償債務，當不至於會拖到如此長
      的時間。復查證人即向警方報案之癸○○亦迭於偵審中證稱：壬○○先通知我
      家裡的人說我父親被帶走，我家裡的人再通知，我就開始找我爸爸，但一直找
      不到，直到丑○○到力霸房屋找不到我時，用公司電話打我行動電話，叫我回
      來處理事情，我請丑○○讓我與我父親說話，才知道我父親的下落；丑○○在
      電話中是叫我回去處理我父親債務，我在一開始知道父親被押走的時候，就有
      打電話報警，等知道父親下落時，又打電話請警察到場，對方一共是五個人等
      情以觀（見偵卷第八十二頁、本院卷第一五０頁、第一五三頁），告訴人顯係
      在被告丑○○等五人脅迫及暴力介入下，剝奪行動自由到處尋找清償債務的方
      法，可堪認定。足徵被告丑○○等五人辯稱：未強押子○○上車，妨害其行動
      自由云云，應係避就、卸責之詞，不足採信。
（四）至證人即出借電話者（觀音分駐所對面西藥房負責人）己○○雖於本院審理時
      證稱：子○○向我借電話，說他欠他們（丑○○）錢，要找人來分期付款還錢
      ，我沒有注意聽子○○講電話內容，後來是陪他來的其中一人說在這裡會影響
      人家生意，要不然到你家去，子○○就說好，他們其中一人說我有車子，我帶
      你過去，他們就一起走出去等語（見本院第七十六頁）。惟查，證人己○○上
      開證詞係證明告訴人與被告丑○○等人一起前往觀音分駐所協調債務清償方式
      ，因分駐所警員認告訴人與被告丑○○之債務清償問題，係屬民事糾紛，請渠
      等人自行協調，告訴人與被告丑○○始步出該觀音駐所，告訴人即向己○○借
      用電話向友人借款，清償債務，斯時，被告丑○○等人尚未著手傷害、剝奪告
      訴人行動自由，此為告訴人及被告丑○○等人所是認。且公訴人亦未起訴被告
      丑○○等人此部分行為，是證人己○○上開證詞，不足作為有利於被告丑○○
      等五人之認定，併此敘明。另被告丑○○等五人雖要求傳喚告訴人子○○與其
      對質，然經本院三次傳喚子○○，其均未到庭，並經拘提無著，致無法與被告
      等人對質。惟告訴人對於如何遭被告丑○○等五人毆打、剝奪行動自由一事，
      已於警訊及偵查中指訴綦詳，並據上述證人證述在卷，復有診斷證明書在卷足
      參。且本院已提示並告以告訴人於警訊時及偵查中指訴內容，並請被告丑○○
      、甲○○、丁○○、戊○○、辛○○答辯，則告訴人子○○是否到庭與被告丑
      ○○等人對質，並不影響被告丑○○等人訴訟權利，附此敘明。綜上所述，本
      案事證明確，被告丑○○、甲○○、丁○○、戊○○、辛○○之犯行，均堪認
      定。
二、核被告丑○○、甲○○、丁○○、戊○○、辛○○所為，均係犯刑法第三百零二
    條第一項剝奪他人行動自由、第二百七十七條第一項之傷害罪。被告五人就上開
    犯行，有犯意聯絡及行為分擔，應論以刑法第二十八條之共同正犯。被告二人前
    開剝奪他人行動自由、傷害之犯行間，互有方法、結果之牽連關係，屬牽連犯，
    應依刑法第五十五條之規定，從一重之剝奪他人行動自由罪處斷。另被告等人以
    非法方法，剝奪人之行動自由後，對告訴人施以言詞恐嚇部分，因刑法第三百零
    二條第一項之罪，原包括以其他非法方法剝奪人之行動自由而言，所謂非法方法
    當然包括強暴脅迫等情事在內，被告於妨害自由行為繼續中，嚇稱：如不還錢，
    就要將告訴人載往虎頭山毆打語，自屬包含於妨害行動自由之同一意念之中，縱
    其所為，合於刑法第三百零五條恐嚇危害安全之情形，仍應視為剝奪行動自由之
    部分行為，不再依同法第三百零五條論處。爰分別審酌被告等五人動機、目的、
    手段、所生之危害，被告丑○○與告訴人為舊識，竟因借款財務糾紛，即糾眾以
    傷害、剝奪行動自由之手段，並恫嚇告訴人，其動機、目的、手段均屬不當，暨
    渠等素行、品行、犯罪參與程度等一切情狀，量處如主文，並均諭知易科罰金之
    折算標準。
據上論斷，應依刑事訴訟法第二百九十九條第一項前段，刑法第二十八條、第二百七
十七條第一項、第三百零二條第一項、第五十五條、第四十一條第一項，罰金罰鍰提
高標準條例第一條前段、第二條，判決如主文。
本案經檢察官何祖舜到庭執行職務。
中      華      民      國      九十三      年    六    月    二十九    日
                                 臺灣桃園地方法院刑事第五庭
                                     審判長法  官  邱滋杉
                                           法  官  許泰誠
                                           法  官  周炳全
右正本證明與原本無異。
如不服本判決，應於送達後十日內，向本院提出上訴狀。
                                           書記官    高文靜
中      華      民      國      九十三      年    六    月    二十九    日
附錄：本案論罪科刑法條全文
刑法第二百七十七條
傷害人之身體或健康者，處三年以下有期徒刑、拘役或一千元以下罰金。
犯前項之罪因而致人於死者，處無期徒刑或七年以上有期徒刑；致重傷者，處三年以
上十年以下有期徒刑。
刑法第三百零二條
私行拘禁或以其他非法方法，剝奪人之行動自由者，處五年以下有期徒刑、拘役或三
百元以下罰金。
因而致人於死者，處無期徒刑或七年以上有期徒刑，致重傷者，處三年以上十年以下
有期徒刑。
第一項之未遂犯罰之。
